【裁判字號】    96,訴,4014
【裁判日期】    970319
【裁判案由】    毒品危害防制條例
【裁判全文】
臺灣板橋地方法院刑事判決              96年度訴字第4014號
公  訴  人  臺灣板橋地方法院檢察署檢察官
被      告  乙○○
指定辯護人  本院公設辯護人  丙○○
上列被告因違反毒品危害防制條例案件，經檢察官提起公訴（96
年度偵字第19891號），本院判決如下：
    主  文
乙○○無罪。
    理  由
一、公訴意旨略以：被告乙○○曾因施用毒品案件，經本院以九
    十四年度訴字第一一五九號案件判處有期徒刑十月確定，於
    民國九十五年五月二十八日執行完畢，猶不知悔改，明知海
    洛因係毒品危害防制條例第二條第二項第一款所定之第一級
    毒品，不得販賣，仍基於販賣第一級毒品之故意，於九十六
    年三月間某日，以所持用之0000000000號行動電
    話與丁○○聯繫後，約在臺北縣板橋市○○路○段與滿平街
    口之7-11便利超商見面後，乙○○以新臺幣（下同）二千元
    之代價，販賣第一級毒品海洛因零點二公克予丁○○，現場
    收取現金並交上開毒品予丁○○。嗣丁○○因涉嫌施用毒品
    為警查獲時（由本院另案審結），向警供出購買第一級毒品
    海洛因之經過，為警循線查獲上情，因認被告乙○○涉犯毒
    品危害防制條例第四條第一項之販賣第一級毒品罪嫌等語。
二、按犯罪事實應依證據認定之，無證據不得認定犯罪事實；不
    能證明被告犯罪者，應諭知無罪之判決，刑事訴訟法第一百
    五十四條第二項及第三百零一條第一項分別定有明文。次按
    刑事訴訟法上所謂定犯罪事實之證據，係指足以認定被告確
    有犯罪行為之積極證據而言，該項證據自須適合於被告犯罪
    事實之認定，始得作為斷罪之資料，而認定不利於被告之事
    實，須依積極證據，苟積極證據不足為不利於被告事實之認
    定時，即應為有利於被告之認定，更不必有何有利之證據；
    事實審法院對於證據之取捨，依法雖有自由判斷之權，然積
    極證據不足證明犯罪事實時，被告之抗辯或反證縱屬虛偽，
    仍不能以此資為積極證據應予採信之理由，最高法院二十九
    年上字第三一○五號、三十年上字第四八二、八一六號分別
    著有判例可資參照。且刑事訴訟上證明之資料，無論其為直
    接證據或間接證據，均須達於通常一般之人均不致於有所懷
    疑，而得確信其為真實之程度，始得據為有罪之認定，若其
    關於被告是否犯罪之證明未能達此程度，而有合理性懷疑之
    存在，致使無從形成有罪之確信，根據「罪證有疑、利於被
    告」之證據法則，即不得遽為不利被告之認定，最高法院亦
    著有七十六年度台上字第四九八六號判例意旨可資參照。
三、本件公訴人認被告乙○○涉犯上揭罪嫌，係以證人丁○○於
    警詢之陳述及偵查之證詞，為其主要論據。訊據被告堅決否
    認有上開犯行，辯稱：伊不認識丁○○，沒有賣海洛因給丁
    ○○等語。
四、經查：
  (一)證據能力部分：證人丁○○於警詢之陳述無證據能力。
    證人丁○○於警詢之陳述，依刑事訴訟法第一百五十九條第
    一項規定，原則上不得作為證據，且被告及辯護人就證人丁
    ○○於警詢時之陳述，亦不同意作為證據；而參以證人丁○
    ○於二次警詢之陳述及偵查時之證詞，就其於何時、何地向
    何人購買何種類、數量及金額之毒品，互有出入，顯有瑕疵
    ，並無刑事訴訟法第一百五十九條之二所定較可信之特別情
    況，則證人丁○○於警詢之陳述，無證據能力。
  (二)關於證人丁○○是否曾向被告乙○○購買海洛因，證人丁○
    ○於檢察官偵查時結證稱：「（是否曾向在庭被告乙○○買
    過第一級毒品海洛因）沒有，我們一起出錢買的，我們一起
    買好幾次，我把錢拿給乙○○，他會叫我等一下，約十幾分
    鐘或半小時後，他就把毒品拿給我。（最後一次把錢交給陳
    是何時？何地？）今年（即九十六年）三月間。（為何警詢
    稱是九十六年六月七日向阿宏買的？）時間太久記不清楚。
    （交易毒品金額、地點？）二千到三千，會在篤行路三段的
    便利商店。（大鼻子和阿宏是否為同一人？）是同一個人。
    （為何警詢說的電話不一樣？）之前是用○九三○，後來是
    用○九三六。（警詢稱九十六年三月是用二千元買零點二公
    克海洛因，是否正確？）是的。（警詢稱九十六年六月七日
    上午九時，用六千元買海洛因一點一公克、安非他命買一點
    二公克，交易是否實在？）我不知道。（在場乙○○是否你
    警詢稱的大鼻子或是阿宏？）是的。（六月七日到底有沒有
    買？）有，但是當天我是向不一樣的阿宏買的。我說的阿宏
    不是乙○○，但是大鼻子是說乙○○。」等語（見偵查卷第
    七十五頁以下）。是由證人丁○○之上開證詞可知，證人係
    證稱與被告合資購買海洛因，而非向被告購買海洛因；其次
    ，經檢察官質之證人丁○○何以警詢時所稱綽號「大鼻子」
    及「阿宏」之人聯絡電話不同，證人於偵查中先稱「大鼻子
    」和「阿宏」為同一人，之前是用○九三○，後來是用○九
    三六之電話，被告乙○○即為伊警詢所稱販賣海洛因給伊之
    「大鼻子」或「阿宏」，嗣又改稱伊所說販賣海洛因的「阿
    宏」不是被告乙○○，但是「大鼻子」是被告乙○○云云，
    顯然前後矛盾，非無瑕疵，實難遽信。況本案並未扣得被告
    所有足供販賣之大量海洛因，或分裝、秤量海洛因之工具，
    或販賣海洛因之現金、帳冊，無從佐證證人丁○○在警詢及
    偵查中之指證與事實相符，自不能單憑證人丁○○有瑕疵之
    證詞，遽繩以被告販賣第一級毒品海洛因之重罪。至證人丁
    ○○證稱其與被告合資購買海洛因等情，倘若屬實，被告所
    為應僅成立幫助施用第一級毒品罪，惟本案檢察官起訴之事
    實，與證人丁○○所稱上開幫助施用第一級毒品之事實，社
    會基本事實不同，尚無從變更起訴法條，附此敘明。
五、綜上所述，本件依調查所得證據，尚不足以證明被告乙○○
    確有公訴人所指之販賣第一級毒品犯行。此外，復查無其他
    積極證據足資證明被告有公訴人所指之上開犯行，揆諸首開
    說明，本案不能證明被告犯罪，自應為被告無罪之諭知。
六、被告經合法傳喚，無正當理由不到庭，爰不待其陳述，逕行
    判決。
據上論斷，應依刑事訴訟法第三百零一條第一項、第三百零六條
，判決如主文。
本件經檢察官甲○○提起公訴，由檢察官林珮菁到庭執行職務。
中    華    民    國    97    年    3     月    19    日
                  刑事第九庭  審判長法  官  樊季康
                                    法  官  劉元斐
                                    法  官  張筱琪
上列正本證明與原本無異。
如不服本判決，應於送達後十日內敘明上訴理由，向本院提出上
訴狀
                                    書記官  林怡君
中    華    民    國    97    年    3     月    19    日


司法院資訊處製作；財團法人民間司法改革基金會備份。
